【裁判字號】    90,簡上,1
【裁判日期】    900425
【裁判案由】    損害賠償
【裁判全文】
臺灣嘉義地方法院民事判決  九十年度簡上字第一號
    上  訴  人  甲○○
    被上訴人    丙○○
                乙○○
右當事人間請求損害賠償事件，上訴人對於中華民國八十九年十月二十四日本院嘉義
簡易庭八十九年度嘉簡字第五四０號第一審判決提起上訴，本院判決如左：
    主  文
上訴駁回。
第二審訴訟費用由上訴人負擔。
    事  實
甲、上訴人方面：
  一、聲明：
   （一）原判決廢棄。
   （二）被上訴人應連帶給付上訴人新台幣（下同）三十萬元，及自起訴狀繕本送
         達之翌日起至清償日止，按年息百分之五計算之利息。
  二、陳述：除與原審判決書所載者相同茲予引用外，補稱：
   （一）查上訴人所經營坐落嘉義縣梅山鄉瑞里村瑞里大飯店Ａ棟，因受八十八年
         「九二一」大地震之損害，經鑑定為危樓，必須拆除，並經行政院公共工
         程委員會（下稱工程會）招標後，由被上訴人丙○○所經營之十方營造有
         限公司（下稱十方公司）得標，在委由永村機械有限公司（下稱永村公司
         ）承包拆除。次查，拆除時依法應做好安全措施，不得有損害鄰屋之情形
         發生，詎執行拆除時竟疏於注意安全措施，導致上訴人所有之鄰屋屋頂遭
         受嚴重損害，屋頂破洞、五口鋁門窗玻璃全毀，屋內物品全遭雨淋，損害
         不能使用，且飯店內五十對電纜亦同時全遭破壞夾取盜賣，致電話通訊中
         斷，屋外路燈全部損害，損害十五萬元，又拆除後未經上訴人之同意，竟
         將鋁門窗二十二口及不銹鋼水管、電纜等可用建材予以運走，據為己有，
         致上訴人損失十五萬元，以上損害合計三十萬元。
   （二）次查，被上訴人丙○○係十方公司負責人，乙○○係永村公司負責人，被
         上訴人等於執行拆除時未注意安全措施，導致拆除損害鄰屋，進而將拆除
         後可用之建材以運走，據為己有，損害上訴人莫此為甚，又查被上訴人曾
         松洲於事後雖在法庭上允諾賠償，但嗣後竟告食言，置之不理，從而，上
         訴人依法訴請被告連帶賠償。
   （三）查上訴人所有被偷運盜賣之鋁門窗、不銹鋼管，並非拆除範圍內之物品，
         存放地點距拆除地點尚有一段距離，被上訴人趁施工之便順手牽羊，而予
         以盜賣銷售，獲取不法利益，且查有關單位雖通知於八十八年十一月一日
         拆除，但上訴人於同年十一月十六日始收到拆除通知，以致上訴人來不及
         搬離物品，幾近強迫災民無端放棄物，協助被上訴人達到侵佔上訴人所有
         物品之目的。
   （四）工程會發包拆除危屋均有估算保護鄰屋費用，承包商不但未做好保護鄰屋
         之責任，造成第二次傷害，理應賠償，並無不當。
   （五）鋼筋係上訴人私人所有之物，包商以工程會同意以廢鐵處理，繳交公所公
         庫，工程會無權處理災民所有之物、鋼筋鋁門窗等財產，被上訴人假借公
         共工程會之權勢，盜運上訴人所有之物品，於法自應負賠償之責。
   （六）被上訴人在原審抗辯主張處理廢鋼筋，已自工程款中折價交公所公庫云云
         ，被上訴人自應提出拆除合約內容，繳交公所公庫何時繳納，金額多少，
         豈容黑箱作業，自圓其說。
   （七）被上訴人盜取電纜損害路燈有照片為證，被上訴人之盜取行為已無所遁形
         ，於法自應負賠償之責。
   （八）實際上去拆的是永松機械公司的工人，但乙○○是老闆也在場，是永松機
         械公司的車子把電纜線、鋁門窗、不銹鋼水管載走，是上訴人親眼看到的
         ，當時十方公司的丙○○不在場，他們的監工在場。拆除同意書、會議記
         錄不實在，不服不起訴處分書，對縣政府函及契約書無意見。
三、證據：援用原審之立證方法。
乙、被上訴人方面：
  一、聲明：如主文所示。
  二、陳述：除與原審判決書所載者相同茲予引用外，補稱：
      十方公司負責人為丙○○，永村公司負責人是乙○○，工程確實是永村公司向
      十方公司標的，執行拆除作業的是永村公司僱用工人及司機做的。
  三、證據：援用原審之立證方法。
    理  由
一、本件上訴人起訴主張：其所經營坐落嘉義縣梅山鄉瑞里村瑞里大飯店Ａ棟（下稱
    系爭建物），於民國八十八年「九二一」大地震時受損害，鑑定為危樓而須拆除
    ，經行政院公共工程委員會（下稱工程會）招標，最後由以被上訴人丙○○為負
    責人之十方營造有限公司（下稱十方公司）得標，十方公司就拆除工程再委由永
    村機械有限公司（下稱永村公司）承包之事實，為被上訴人所自認，且有被上訴
    人於原審提出之拆除工程契約書影本一份為證，自堪信為真實。上訴人主張：被
    上訴人執行拆除未注意安全措施，致其所有鄰屋屋頂受損，並將其餘可用建材運
    走等語，惟為被告上訴人所否認，被上訴人丙○○並以：實際拆除作業並非其所
    為等語、被上訴人乙○○則以：永村公司執行拆除作業未有違法之處等語置辯。
    準此，本件首應審酌者為因執行拆除系爭建物而為侵權行為者係何人？上訴人訴
    請被上訴人賠償其所受之損害是否有理？次應審酌者乃上訴人所提出之證據，是
    否足以證明確係被上訴人侵害其權利致其受有損害？
二、按侵權行為所發生之損害賠償請求權，以有故意或過失不法侵害他人權利之行為
    為其成立要件，若其無故意或過失之行為，即無賠償之可言（參照最高法院五十
    四年度上字第一五二三號判例）。查上訴人自認：系爭建之拆除係由十方公司得
    標，其後永村公司再向十方公司承攬該拆除工程，實際上執行拆除者係永村公司
    之工人等語，並有被上訴人提出其間之拆除工程契約書一份附於原審卷可稽，被
    上訴人對此亦不爭執，自可信其為真實。果爾，負責拆除工程者乃係永村公司，
    且實際拆除及將上訴人所有之電纜線、鋁門窗等建材運走者均為永村公司之工人
    ，行為人均非被上訴人，上訴人依侵權行為之法律關係訴請被上訴人損害賠償，
    揆諸前開說明，難認有據。又兩造均自認被上訴人丙○○僅係十方公司負責人、
    被上訴人乙○○僅係永村公司之負責人，依上訴人之主張，該二人與上訴人間並
    無承攬拆除工程等契約關係，如上訴人認十方公司及永村公司於承攬其系爭建物
    之拆除工程時侵害其權利，依契約之法律關係，亦僅能對十方及永村公司（公司
    ）求償，乃竟對被上訴人（個人）請求賠償，上訴人之請求，亦顯然為無理由。
三、次按當事人主張有利於己之事實者，就其事實有舉證之責任，民事訴訟法第二百
    七十七條本文著有規定。上訴人主張被上訴人對其有前開之侵權行為，固據其於
    原審提出照片四張為證，惟為被上訴人所否認，依前開規定，上訴人自應負舉證
    之責。查上訴人提出之照片，僅能證明房屋毀損及貨車載貨之情形，至於係何人
    所為，無法證明，實難憑此即認被上訴人為行為人。又該照片亦無法證明被上訴
    人乙○○曾允諾賠償。另上訴人於主張被上訴人趁施工之機會偷運盜賣非拆除範
    圍內之鋁門窗、不銹鋼管，以獲取不法利益，惟為被上訴人所否認，上訴人表明
    無法提出其他足以證明前揭事實之證據，揆諸前開條文規定，自無法認為其所主
    張之情為真正，依此舉證責任分配之法則，亦應認上訴人之主張為無理由，不應
    准許。
四、從而，本件上訴人主張侵權行為損害賠償之法律關係，請求被上訴人給付三十萬
    元及自訴狀繕本送達翌日起至清償日止，按年息百分之五計算之利息為無理由，
    不應准許。原審為上訴人敗訴之判決及駁回其假執行之聲請，其理由雖未詳盡，
    惟結論並無不合，上訴意旨指摘原判決不當，求予廢棄改判，為無理由，應予駁
    回。
五、據上論結，本件上訴為無理由，依民事訴訟法第四百三十六條之一第三項、第四
    百四十九條第一項、第七十八條，判決如主文。
中      華      民      國    九十    年      四      月    二十五    日
~B臺灣嘉義地方法院民事第一庭
~B    審判長法官  蕭道隆
~B    法      官  賴秀蘭
~B    法      官  黃渙文
右為正本係照原本作成。
本判決不得上訴。
中      華      民      國    九十    年      四      月    二十五    日
~B    書  記  官  侯學義


司法院資訊處製作；財團法人民間司法改革基金會備份。
